【裁判字號】    99,交聲,88
【裁判日期】    990422
【裁判案由】    違反道路交通管理處罰條例
【裁判全文】
臺灣宜蘭地方法院交通事件裁定          99年度交聲字第88號
移
異  議  人  甲○○
上列異議人因違反道路交通管理處罰條例案件，對於交通部公路
總局台北區監理所宜蘭監理站民國99年3月11日所為之處分（原
處分案號：宜監字第裁43─Z00000000號），聲明異議，本院裁
定如下：
    主  文
原處分關於汽車駕駛人酒精濃度超過規定標準，吊扣職業大客車
職業駕駛執照拾貳個月部分之處分撤銷。
    理  由
一、移送機關裁決意旨略以：異議人甲○○於民國99年3月2日10
    時47分許，駕駛車號7K-8332號自用一般小客車，在國道五
    號北向29.7公里處（頭城收費站）為警攔停後，經測試酒精
    濃度呼氣結果，達每公升0.69毫克，而有酒後駕車等之違規
    行為，經內政部警政署國道公路警察局第九警察隊掣發公警
    局交字第Z00000000號舉發違反道路交通管理事件通知單舉
    發，經移送機關認異議人違規事實明確，乃以異議人違反前
    述道路交通管理處罰條例第35條第1項第1款規定之行為，裁
    處異議人罰鍰新台幣（下同）49,500元，吊扣駕駛執照12個
    月，並施以道安講習。
二、異議意旨略以：異議人對警方攔查所作之檢測結果及舉發並
    不敢有所疑義，惟對於酒後經過一夜，仍有酒精殘留實甚感
    納悶，且深感懊悔，然今以宜蘭監理站裁決書所為之裁決，
    係吊扣駕駛執照12月，並限異議人於99年04月10日前繳送，
    對此則令異議人無從依循，因異議人係駕駛自小客車違規遭
    舉發，按理是應受自小客車駕駛執照吊扣12月之處分，惟今
    以異議人雖亦曾領有自小客車之駕駛執照，但在異議人考領
    職業大客車駕駛執照後，發照機關即將異議人之自小客車駕
    駛執照換發為職業大客車駕駛執照，是以今異議人僅有監理
    所所發給之職業大客車駕駛執照，並無保存原有之自小客車
    駕駛執照，現以異議人為職業大客車駕駛，該駕駛執照之資
    格為異議人唯一謀生之技能，是以異議人若如其裁決繳送職
    業大客車駕駛執照，異議人將頓失生計，況異議人駕駛自小
    客車違規，卻吊扣職業大客車駕駛執照，顯於法未洽，為此
    聲明異議，請求撤銷原處分。
三、經查：
（一）異議人於99年3月2日10時47分許，駕駛車號7K-8332號自
      用一般小客車，在國道五號北向29.7公里處（頭城收費站
      ）為警攔停後，經測試酒精濃度呼氣結果，達每公升0.69
      毫克之事實，有舉發通知單、酒精測定紀錄表各1紙在卷
      可按，並為異議人所自承不諱，是異議人上開酒後駕車之
      違規行為應堪認定。
（二）又按汽車駕駛人取得高一級車類之駕駛資格者，應換發駕
      駛執照，並准其駕駛較低級車類之車輛，道路交通安全規
      則第61條定有明文。本件異議人於65年8月5日領有小型車
      普通駕駛執照、於66年11月7日領有職業大貨車駕駛執照
      、於68年5月24日領有職業大客車駕駛執照，有宜蘭監理
      站汽車駕駛人螢幕列印資料1紙可參。因上開換發駕駛執
      照之規定，而僅領有職業大客車駕駛執照。
（三）次按道路交通管理處罰條例第68條於94年12月14日修正公
      布，經行政院以95年2月27日行政院院臺交字第095008289
      8號令核定自95年3月1日施行，依修正後之第68條規定「
      汽車駕駛人，因違反本條例及道路交通安全規則之規定，
      受吊銷駕駛執照處分時，吊銷其持有各級車類之駕駛執照
      」。與修正前之規定比較，係刪除「吊扣」駕駛執照之規
      定。其修正之理由，乃因舊法將違規駕駛人所持有各級車
      類之駕駛執照一併吊扣或吊銷，失之過酷，影響人民工作
      及生活甚鉅，故依修正後規定，受吊扣駕駛執照處分時，
      不再吊扣其持有各級車類之駕駛執照，僅於受吊銷駕駛執
      照處分時，始吊銷其持有各級車類之駕駛執照。是以，本
      件違規時異議人係駕駛自用一般小客車，其依法所受之處
      分應為限制駕駛上開車輛之權利，而應吊扣上開車輛駕駛
      執照，始符修正後第68條規定之意旨，自不能吊扣異議人
      持有之其他級車類駕駛執照。移送機關之裁決係吊扣大客
      車職業駕駛執照，有移送機關99年4月2日北監宜字第0992
      002577號移送書在卷可參，有違該條例第68條修正理由之
      意旨。是異議人主張不應吊扣其職業大客車駕駛執照等語
      ，於法尚屬有據。
（四）綜上所述，異議人確實有前揭酒後駕車之違規行為，從而
      ，移送機關依道路交通管理處罰條例第35條第1項第1款及
      道路交通管理事件統一裁罰基準表規定，裁處受處分人罰
      鍰49,500元，並依同條例第24條第1項第2款規定施以道安
      講習處分（此部分未據聲明異議），核無違誤。然移送機
      關「吊扣異議人職業大客車駕駛執照12個月」部分之裁決
      ，難認合法，此部分之處分應予撤銷。至此部分撤銷後應
      如何吊扣異議人違規時據以駕駛車輛之駕駛執照，應由移
      送機關另為適法之處理。
據上論斷，應依道路交通案件處理辦法第20條裁定如主文。
中    華    民    國    99    年    4     月    22    日
                  交通法庭  法  官  謝佩玲
以上正本證明與原本無異。
如不服本裁定，應於裁定送達後5日內向本院提出抗告狀。（應
附繕本）
                            書記官  李玉雲
中    華    民    國    99    年    4     月    22    日

司法院資訊處製作；財團法人民間司法改革基金會備份。
